【裁判字號】    99,台上,5620
【裁判日期】    990909
【裁判案由】    違反毒品危害防制條例
【裁判全文】
最高法院刑事判決            九十九年度台上字第五六二０號
上  訴  人  台灣高等法院台中分院檢察署檢察官
被      告  甲○○
上列上訴人因被告違反毒品危害防制條例案件，不服台灣高等法
院台中分院中華民國九十八年九月二十三日第二審判決（九十八
年度上訴字第一六六三號，起訴案號：台灣台中地方法院檢察署
九十七年度偵字第二一九一七號、九十七年度偵續字第二七七號
），提起上訴，本院判決如下：
    主  文
原判決關於甲○○被訴販賣第二級毒品予張明龍部分撤銷，發回
台灣高等法院台中分院。
    理  由
本件原判決關於被告甲○○被訴販賣第二級毒品甲基安非他命予
張明龍部分，以公訴意旨略稱：被告於民國九十七年二、三月間
某日，與張明龍相約在台中縣后里鄉○○路「金戰遊藝場」附近
之偏僻地點見面，由被告販賣市價新台幣（下同）四千元之甲基
安非他命毒品（約一錢重）予張明龍等情，因認被告涉犯毒品危
害防制條例第四條第二項之販賣第二級毒品罪嫌。但經原審審理
結果，認為不能證明被告犯罪，因而撤銷第一審關於該部分之科
刑判決，改判諭知被告無罪，固非無見。
惟按：客觀上為法院認定事實及適用法律基礎之證據，雖已調查
而其內容尚未明瞭者，即與未經調查無異，如遽行判決，仍屬應
於審判期日調查之證據而未予調查之違法。原判決以本件雖經證
人張明龍於警詢及偵、審中證陳其向被告購買甲基安非他命施用
之情，但為被告所否認，且張明龍係於九十七年四月二十四日始
經警採集尿液送請鑑定，與本件被告被訴販賣甲基安非他命予張
明龍之犯罪時間相距一個月以上，依人體之新陳代謝速度，該尿
液檢驗結果呈甲基安非他命陽性反應之（中山醫學大學附設醫院
檢驗科藥物檢測中心）尿液檢驗報告書，不得作為張明龍上開供
述內容之補強等情，乃認不能證明被告有該被訴之犯行。然查：
(1)張明龍於警詢時供稱：伊從九十七年二月起向被告購買甲基安
非他命等毒品施用，每次一千至五千元不等云云；於偵查中證稱
：伊於九十七年二月或三月間，在上址「金戰遊藝場」向被告購
買四千元之甲基安非他命，買回來後，在家並分很多次施用，伊
就是施用該購得之毒品而被警查獲云云；復於第一審證稱：伊與
被告相識十幾年，知其綽號「歪頭」，彼此間無仇恨或不愉快，
在上址以四千元向被告購得甲基安非他命一小包，即在被告拿來
海洛因經伊試用認品質不合之後（被告此部分被訴涉犯販賣第一
級毒品未遂罪嫌，業經原審維持第一審諭知被告無罪之判決確定
），伊未誣陷被告，亦未曾與被告合資購買毒品云云。對於其向
被告購買甲基安非他命之事實，言之鑿鑿，一再指證不移，且其
為警查獲時所採集尿液並經檢驗呈甲基安非他命之陽性反應，有
上揭檢驗報告書可憑，此與其證述向被告購得甲基安非他命後分
次施用，而為警查獲之情，應無齟齬（以上見警卷二第三、一六
、六三頁，第二一九一七號偵查卷第三八、三九頁，第一審卷第
一四五至一四八頁）。(2)被告供承其曾與張明龍合資購買甲基安
非他命，及經常與張明龍在上址「金戰遊藝場」相遇各情（見警
卷二第三頁，第一審卷第一四八頁反面，原審卷第七一頁反面）
，顯見被告與張明龍間確有該等毒品之接觸及經常碰面等之機緣
關係；再參以其二人並無過節，已據張明龍供陳明確，且被告業
經原判決認定確有其附表一所示於同（九十七）年三月間，意圖
營利販賣甲基安非他命予施岳昇、王景宏等多次之犯罪事實，而
予以判處罪刑確定，似足印證張明龍所述並非無憑。上述不利被
告之諸多事證，何以仍不足作為張明龍證述被告販賣毒品之補強
證據，自饒有詳求之餘地。原審未為斟酌慎斷，遽認不能證明被
告有該被訴之販賣第二級毒品犯行，自嫌調查職責未盡及理由不
備，難昭折服。上訴意旨執此指摘原判決關於上開部分不當，尚
非全無理由，應認該部分有撤銷發回更審之原因。
據上論結，應依刑事訴訟法第三百九十七條、第四百零一條，判
決如主文。
中    華    民    國  九十九  年    九    月    九    日
                      最高法院刑事第九庭
                          審判長法官  邵  燕  玲
                                法官  李  伯  道
                                法官  孫  增  同
                                法官  施  俊  堯
                                法官  李  嘉  興
本件正本證明與原本無異
                                      書  記  官
中    華    民    國  九十九  年    九    月   十五   日
                                                      K

司法院資訊處製作；財團法人民間司法改革基金會備份。
